【裁判字號】    92,聲再,166
【裁判日期】    920819
【裁判案由】    聲請再審
【裁判全文】
臺灣高等法院刑事裁定                            九十二年度聲再字第一六六號
    再審聲請人
    即受判決人  甲○○
右列聲請人因貪污案件，對於最高法院七十七年度台上字第一四四四號，中華民國七
十七年三月十八日確定判決（臺灣高等法院七十六年度重上更(五)字第一五一號、起訴
案號：臺灣臺北地方法院檢察署七十一年偵字第一八九九○號），聲請再審，本院裁
定如左：
    主  文
再審之聲請駁回。
    理  由
一、聲請再審意旨略以：按現行刑事訴訟法第四百二十一條第一項第六款，所謂發見
    確實之新證據，係指當時已經存在而發見在後或審判時未經注意之證據，且能證
    明原判決所認定之事實為錯誤者而言（最高法院三十五年抗字第二十一號）。本
    案自開始至終結，採信一個證人，一個自白事實，而置公務機關查覆函、公務人
    員檢定報告，兩者具有公證力、公信力於不顧，多數證人到庭陳證有利之事實，
    亦均以「不足採信」而置之不理，舉其違法論罪科刑之情形如後：
（一）依刑事訴訟法第四百二十條第一項第六款所謂發見確實之新証據，係以証明原
      確定判決之事實為錯誤者而言，本案自始僅採信一個証人，一個自白事實，而
      置公務機關查復函、公務人員檢定報告，兩者具有公證力、公信力於不顧，多
      數証人到庭陳述有利於聲請人之事實，亦均以不足採信而置之不理，原判決以
      擬制推測之方法，論罰科刑，顯然違誤。
（二）原判內容傳喚到庭之證人為：李正明、胡茂寧、林文徵、李肇西、鄭柯明、蔣
      維正、蘇錦江、黃義宗共八人，前七人均陳述聲請人無盜油情事，僅黃義宗一
      人證陳盜油，而原判竟將七人之證言或以「不足採信」，或以「附合被告之詞
      」為搪塞，唯獨黃義宗一人之證言，則為「鐵證如山，不可動搖」，採為證據
      ，亦憑此一個人之證言而入人於罪，此非特違背證據法之原則，亦有違一般常
      理之規範，更有違世界潮流之多數決。
（三）本案確定判決，係以同案被告陳家農之自白為論罪科刑之依據。然查被告之自
      白，不得作為有罪判決之唯一證據，刑事訴訟法第一百五十六條第二項前段定
      有明文，揣其自白之用意，固為其捫心有愧，然聲請人不能因其自白而受牽連
      ，原判決以一個自白事實而予判刑，而置公證力、公信力之證據，未予注意，
      於情、於法、於理均有未宜。
（四）聲請人在偵查庭供稱有「拿過錢」之詞，然此錢係由領班曾紹光所給與，彼給
      錢時告以係福利金，關於此節，請傳喚證人曾紹光、陳家農到庭質問。關於「
      所示財物，應予連帶追繳發還被害人... 」等語觀之，蓋本案犯罪事實，不啻
      犯罪之人所得財物，無從確定，且受害人加油時，均為不特定之人，既無認識
      受害人之可能，亦無追查之紀錄可稽，原判「應予連帶追繳被害人」一語，顯
      係徒託空言。查我刑法第三十八條第一項第三款有明文規定，自應援用該法條
      宣告沒收，以符法紀。就此而言，原判決非但認定犯罪之事實錯誤，抑且違背
      法令。再審聲請人在本案一、二審均一再否認，未曾利用職務貪詐財物情事（
      本判文理由(一)已有詳述）。同時本案判決只採單面證詞，而欠缺實際而具體證
      據，故該判決顯然違法。按上訴於第三審法院，非以判決違背法令為理由，不
      得為之，判決不適用法則或適用不當者，為違背法令，判決所載理由矛盾者，
      其判決當然違背法令，刑事訴訟法第三七七、三七八條及第三七九條十四款均
      有明文云云。
二、按聲請再審，經法院認為無再審理由裁定駁回後，不得更以同一原因聲請再審，
    刑事訴訟法第四百三十四條第二項定有明文。又按刑事訴訟法第四百二十條第一
    項第六款所謂發見確實之新証據，係指當時已經存在而發見在後或審判時未經注
    意之証據，而就新証據之本身形式上觀察，毋須經調查程序，顯然可認為足以動
    搖原確定判決而為受判決人有利之判決者而言（最高法院三十五年特抗字第二一
    號判例，四十年台抗字第二號判例意旨參照）。就聲請人所主張之該理由形式上
    觀察，並未達顯然可認為足以動搖原確定判決而為受判決人有利之判決之程度，
    是該理由尚與刑事訴訟法第四百二十條第一項第六款所謂發見確實之新証據之規
    定不符。又再審聲請人曾以前開理由同一原因聲請再審，前經本院分別以九十一
    年度聲再字第四○二號、九十一年度聲再字第二八四號、九十一年度聲再字第八
    九號、九十年度聲再第一四五號、八十七年度聲再字第一六五號，認為無再審理
    由而駁回其聲請，有該等裁定書在卷可稽，茲聲請人再以同一原因聲請本件再審
    ，依前揭規定，聲請再審之程序即屬違背規定，應予駁回。至於聲請人另臚列其
    他非常上訴之理由，核與聲請再審無涉，本院無權受理非常上訴，併此敘明。
據上論斷，應依刑事訴訟法第四百三十三條裁定如主文。
中      華      民      國    九十二    年      八      月     十九     日
                              台灣高等法院刑事第十七庭
                                  審判長法  官  陳  正  雄
                                        法  官  許  宗  和
                                        法  官  許  錦  印
右正本證明與原本無異。
如不服本裁定，應於收受送達後五日內向本院提出抗告狀。
                                        書記官  楊  妙  恩
中      華      民      國    九十二    年      八      月     二十     日


司法院資訊處製作；財團法人民間司法改革基金會備份。
